臺灣新竹地方法院民事裁定           
                                     111年度司繼字第99號
聲  請  人  梁佳儀  

            梁佳微  
兼  上一人
法定代理人  梁文棋  
聲  請  人  邱孔達  
            梁鳳株  
            黃國煌  
上列聲請人聲請拋棄繼承權事件，本院裁定如下：
    主  文
聲請駁回。
聲請程序費用由聲請人負擔。
    理  由
一、按繼承人拋棄其繼承權，應於知悉其得繼承之時起3個月內
    以書面向法院為之，民法第1174條第1項、第2項定有明文。
    又按拋棄繼承為不合法者，法院應以裁定駁回之，家事事件
    法第132條第3項亦定有明文。
二、本件聲請意旨略以：因被繼承人梁秀蓮於民國110年10月2日
    發現死亡，聲請人等為其繼承人，於110年10月14日知悉被
    繼承人死亡，自願拋棄繼承權，爰依法檢呈戶籍謄本、除戶
    戶籍謄本、印鑑證明等文件具狀聲請拋棄繼承權等語。
三、查本件被繼承人梁秀蓮係於110年10月2日發現死亡，聲請人
    梁佳儀、梁佳微為被繼承人之子女；聲請人邱孔達為被繼承
    人之夫；聲請人梁文棋、梁鳳株、黃國煌為被繼承人之兄弟
    姊妹，此有聲請人提出之除戶戶籍謄本、戶籍謄本及繼承系
    統表等件附卷可證。惟查，聲請人於111年1月14日提出本件
    聲請，已逾被繼承人死亡後3個月，其雖主張係於110年10月
    14日始知悉被繼承人死亡，但經本院通知補正迄今仍未提出
    任何佐證資料；又經本院定期請聲請人梁佳儀、梁鳳株到庭
    說明並提出相關證據資料，然聲請人梁佳儀未遵期到庭，聲
    請人梁鳳株到庭則表示伊於110年10月2日當天接到宜蘭羅東
    派出所及聲請人邱孔達之兄邱孔代電話通知被繼承人死亡之
    事實，伊於110年10月7日始告知聲請人梁文棋，並由聲請人
    梁文棋通知被繼承人之子女等語（本院111年3月14日訊問筆
    錄在卷可參）。按首揭法條所謂「知悉其得繼承之時起」係
    指知悉被繼承人死亡且自己已依民法第1138條規定成為繼承
    人之時而言，非謂尚須知悉有無繼承之遺產，且不因聲請人
    不知法律或對法律之誤解，而影響法律規定所發生之效力。
    是據聲請人梁鳳株到庭之陳述，且聲請人未提出相關證據資
    料佐證，本院無從認定聲請人知悉被繼承人死亡、其為繼承
    人之時為110年10月14日。從而，被繼承人係於110年10月2
    日死亡，本件聲請人遲至111年1月14日始向本院聲請拋棄繼
    承權（見聲請狀上本院收狀日期戳記），顯已逾3個月之期
    限，其聲請於法不合，應予駁回。至聲請人雖因逾法定期限
    而未能拋棄繼承權，惟仍得依民法第1156條之規定，開具被
    繼承人之遺產清冊向本院陳報，附此敘明。
四、依家事事件法第97條、非訟事件法第21條第1 項前段，裁定
    如主文。
五、如對本裁定抗告，須於裁定送達後10日之不變期間內，向本
    院提出抗告狀，並繳納抗告費新臺幣1,000 元。
中　　華　　民　　國　　111 　年　　3 　　月　　16　　日
                       家事法庭司法事務官  呂欣璇

◎附記：
  民法第1148條（限定繼承之有限責任）
  〈第一項〉繼承人自繼承開始時，除本法另有規定外，承受被
            繼承人財產上之一切權利、義務。但權利、義務專
            屬於被繼承人本身者，不在此限。
  〈第二項〉繼承人對於被繼承人之債務，以因繼承所得遺產為
            限，負清償責任。
  民法第1156條（繼承人開具遺產清冊之呈報）
  〈第一項〉繼承人於知悉其得繼承之時起三個月內開具遺產清
            冊陳報法院。
  〈第二項〉前項三個月期間，法院因繼承人之聲請，認為必要
            時，得延展之。
  〈第三項〉繼承人有數人時，其中一人已依第一項開具遺產清
            冊陳報法院者，其他繼承人視為已陳報。